臺灣高等法院交通事件裁定　　　　　 100年度交抗字第1633號
抗 告 人　　　　　　　　　　.
即異議人　　　 吳文彬
上列抗告人因受處分人（吳陳隨子）因違反道路交通管理處罰條
例案件，不服臺灣臺北地方法院中華民國100年11月30日所為裁
定（100年度交聲字第2491、2492號），提起抗告，本院裁定如
下：
    主  文
抗告駁回。
    理  由
一、原裁定意旨略以：按道路交通管理處罰條例第87條第1項規
    定，受處分人不服道路交通管理處罰條例第8條主管機關所
    為之處罰，得於接到裁決書之翌日起20日內，向管轄地方法
    院聲明異議，惟於訴訟上得為聲明異議之主體者，限於該條
    例第8條之主管機關所處罰之受處分人，如非為受處分人聲
    明異議或主管機關尚未開立裁決書即聲明異議，皆難認其異
    議合於法律上之程式；又道路交通案件處理辦法所稱之交通
    案件，係指違反本條例經公路主管機關或警察機關處罰後，
    聲明異議之事件；法院認聲明異議不合法律上之程式或其異
    議權已經喪失者，應以裁定駁回之，道路交通事件處理辦法
    第2條第1款、第17條前段分別定有明文。是受處分人不服道
    路交通管理處罰條例第8條主管機關所為之處罰，須於接到
    裁決書後始得向法院聲明異議，未經裁決機關裁決之案件，
    即非道路交通案件處理辦法所稱之交通案件，不得逕予聲明
    異議；亦即受處分人對於主管機關所為之處罰，須俟接到裁
    決書後始得向法院表示不服。因此，凡違反道路交通管理處
    罰條例之事件，均應由主管機關以裁決書，向外表示主管機
    關對受處分人為課予一定義務之意思表示，且須送達受處分
    人。查，抗告人即異議人吳文彬違反道路交通管理處罰條例
    事件，尚未經道路交通管理處罰條例第8條第1項第1款、第3
    項所定公路主管機關裁決處罰，有臺北市交通事件裁決所
    100年10月28日北市裁申字第10041053900號函及100年11月
    25日北市裁申字第10041974200號函在卷可稽，揆諸前揭說
    明，抗告人對於尚未經裁決之違反道路交通管理處罰條例事
    件聲明異議，屬裁決前之異議，其異議不合法律上之程式，
    且無從補正，應予駁回等語。
二、抗告意旨略以：當時裁決所誤導使法律程序錯誤，相關單位
    並未告知應於100年11月28 日前至臺北市交通事件裁決所申
    請開立裁決書，致抗告人之異議遭駁回，復因工作忙碌無暇
    在家等待信件，爰依法提起抗告，請求撤銷原裁定云云。
三、按違反道路交通管理處罰條例第12條至第68條之規定者，由
    公路主管機關處罰；前項處罰於裁決前，應給予違規行為人
    陳述之機會；而公路主管機關應設置交通裁決單位辦理該處
    罰；道路交通管理處罰條例第8條第1項第1款、第2項、第3
    項定有明文；受處分人不服第8條主管機關所為之處罰，得
    於接到裁決書之翌日起20日內，向管轄地方法院聲明異議，
    同條例第87條第1項亦定有明文。異議不合法律上之程式者
    ，應以裁定駁回之，道路交通案件處理辦法第18條前段復定
    有明文。是違規行為尚未經主管機關裁決，違規行為人僅能
    依同條例第8條第2項向主管機關陳述，當無逕向法院聲明異
    議之餘地；且得聲明異議者，以該案件之受處分人為限，倘
    非受處分人聲明異議，即與法律規定之程式不合，無從補正
    ，亦應依法駁回之。
四、經查：本件抗告人係於100年11月17日就內政部警政署國道
    公路警察局公警局交字第ZIQ041029、ZIQ041032號舉發違反
    道路交通管理事件通知單聲明異議，惟該舉發通知單尚未經
    主管機關依法裁決乙情，有原審卷附異議書狀所蓋具之臺灣
    臺北地方法院收狀戳（見原審法院100年度交聲字第2491號
    卷第1頁）、臺北市交通事件裁決所100年11月25日北市裁申
    字第10041974200號函（同上卷第15頁）及抗告人所提之臺
    北市交通事件裁決所違反道路交通管理事件北市裁罰字第裁
    22-ZIQ041029、22-ZIQ041032號裁決書所載裁決日期為100
    年12月15日（參原審卷第8、9頁）等資料在卷可稽，則該舉
    發通知非屬「交通裁決單位」就道路交通事件所為之裁決處
    罰，依法不得對其聲明異議，揆諸上開說明，抗告人之聲明
    異議即屬不合法律上之程式，且屬不能補正，原審法院駁回
    其異議，並無不合。抗告意旨雖以：當時裁決所誤導致使法
    律程序錯誤，相關單位並未告知於100年11月28日前至裁決
    所申請開立裁決書云云，然臺北市交通事件裁決所100年10
    月28日北市裁申字第10041053900號函已明白函示：如對本
    案裁處仍有異議，請於上開日期（100年11月28日）前洽本
    所7樓裁罰櫃臺開立裁決書，依據道路交通管理處罰條例第
    87第1項規定，於收受裁決書之翌日起20日內以司法狀紙撰
    狀連同裁決書、違規通知單及採證照片正本提交本所轉送地
    方法院審理等語，是抗告人於臺北市交通事件裁決所未依法
    裁決，做出行政處分前，即逕向地方法院聲明異議，自與前
    述公文函示意旨有違，難謂已符合法定程式。抗告人提起抗
    告，指摘原裁定不當，為無理由，應予駁回。又100年12月
    15日裁決處分之受處分人係吳陳隨子而非本件抗告人，有上
    開舉發違反道路交通管理事件通知單及違反道路交通管理事
    件裁決書在卷可稽，揆諸前揭說明，抗告人既非受處分人，
    自不得以其名義向管轄法院聲明異議，本件聲明異議亦因此
    不合法律上程式且無從補正甚明。另受處分人吳陳隨子於收
    受交通裁決單位之裁決書後，如對裁決仍有不服時，得於收
    受裁決書後20日內另向管轄地方法院聲明異議，其聲明異議
    之權利並不受
    本件裁定之影響，附此說明。
據上論結，應依道路交通案件處理辦法第26條，刑事訴訟法第41
2條，裁定如主文。
中    華    民    國    100    年    12   月    28   日
                  交通法庭      審判長法  官  陳博志
                                      法  官  王屏夏
                                      法  官  陳如玲
以上正本證明與原本無異。
不得再抗告。
中    華    民    國   100    年    12    月    30    日